【裁判字號】    99,上訴,1737
【裁判日期】    991123
【裁判案由】    毒品危害防制條例
【裁判全文】
臺灣高等法院臺中分院刑事判決        99年度上訴字第1737號
上  訴  人  臺灣臺中地方法院檢察署檢察官
上  訴  人
即  被  告  王秋評
選任辯護人  楊益松律師
上列上訴人因被告毒品危害防制條例案件，不服臺灣臺中地方法
院99年度訴字第1085號，中華民國99年8月5日第一審判決（起訴
案號：臺灣臺中地方法院檢察署99年度偵字第2983號），提起上
訴，本院判決如下：
    主  文
原判決關於王秋評被訴如附表編號1所示之罪部分撤銷。
王秋評犯如附表編號1所示之罪，累犯，處如附表編號1罪刑欄所
示之刑。
其他上訴駁回。
撤銷改判如附表編號1罪刑欄所示之主刑，與上訴駁回部分所處
如附表編號2、3所示之主刑，應執行有期徒刑拾陸年陸月。
    犯罪事實
一、王秋評前曾因煙毒案件，經本院判處有期徒刑3年2月確定；
    復因違反煙毒、違反電信法、恐嚇取財及恐嚇罪等案件，經
    臺灣臺中地方法院、臺灣高等法院臺中分院各判處有期徒刑
    3年4月、6月、2年6月及1年2月確定，且經本院合併定應執
    行刑有期徒刑7年確定，接續上開煙毒案件執行後，於民國9
    1年10月15日假釋出監，惟其假釋嗣又遭撤銷，經計算殘刑
    及減刑後，定應執行刑5年確定，於97年7月25日縮刑期滿執
    行完畢。詎其不知悛悔，雖知海洛因為毒品危害防制條例列
    管之第一級毒品，不得非法持有、販賣，竟仍分別意圖營利
    而基於販賣第一級毒品海洛因之犯意及基於轉讓第一級毒品
    海洛因之犯意，以其所有門號0000000000號行動電話作為聯
    絡工具，先後於如附表編號1、2、3所示之時間，與章志順
    聯繫後，即至如附表編號1、2、3所示約定地點，以如附表
    編號1、2、3所示之方式，分別販賣第一級毒品海洛因及無
    償轉讓並交付第一級毒品海洛因予章志順。
二、案經臺中縣警察局和平分局報請臺灣臺中地方法院檢察署檢
    察官偵查起訴。
    理  由
一、證據能力方面：
  (一)、按被告以外之人於檢察事務官、司法警察官或司法警察調
      查中所為之陳述，與審判中不符時，其先前之陳述具有較
      可信之特別情況，且為證明犯罪事實存否所必要者，得為
      證據，刑事訴訟法第159條之2定有明文。本件被告之選任
      辯護人於本院行準備程序時，雖對證人章志順於警詢中陳
      述之證據，表示係審判外之陳述，而無證據能力。然證人
      章志順於警訊中明確陳述曾於98年4、5月間向綽號「雙管
      」之被告購買2次毒品海洛因，與該證人於原審結證稱係
      與被告合資向他人購買毒品，顯然不符。本院審酌該證人
      警訊時，並非因施用或持有毒品案件遭警逮捕調查，而係
      另案在監執行強盜等罪之餘刑中，並無惡意供出上手以求
      減輕其刑之必要，其於原審審理時，亦未陳稱有任何遭受
      不法取證之情形，該警訊筆錄製作時之客觀情況，尚無違
      法不當及證明力明顯過低之瑕疵，且為證明犯罪事實存否
      所必要，認為以之作為證據應屬適當，揆諸前開說明，自
      具證據能力。
  (二)、證人章志順於偵查中經具結之證言，按卷內資料查無顯不
      可信之情形，依刑事訴訟法第159條之1第2項規定，認有
      證據能力，當得作為證據。
  (三)、按有事實足認被告或犯罪嫌疑人有最輕本刑為3年以上有
      期徒刑之罪嫌，並危害國家安全或社會秩序情節重大，而
      有相當理由可信其通訊內容與本案有關，且不能或難以其
      他方法蒐集或調查證據者，得發通訊監察書。前項通訊監
      察書，偵查中由檢察官依司法警察機關聲請或依職權以書
      面記載第11條之事項，並敘明理由、檢附相關文件，聲請
      該管法院核發。通訊保障及監察法第5條第1項第1款、第2
      項定有明文。查下列經本院所引用由證人章志順所使用之
      門號0000000000號行動電話之監聽錄音，業均經臺灣臺中
      地方法院核准在案，有詳載案由、監察電話、對象、時間
      之98年度聲監字第446號、98年度聲監續字第381號等通訊
      監察書附卷可參（見臺中縣警察局和平分局中縣和警偵字
      第0990020183號警卷第7至14頁），乃係依法所為之監聽
      ；且審酌電話監聽侵害被告權益之種類及輕重、對於被告
      訴訟上防禦不利益之程度、犯罪所生之危害或實害等情形
      ，兼顧人權保障及公共利益之均衡維護，堪認此部分電話
      監聽合於比例原則，自具有證據能力。又按通訊監察錄音
      之譯文，僅屬依據監聽錄音結果予以翻譯之文字，固具文
      書證據之外觀，惟實際上仍應認監聽所得之錄音帶或光碟
      ，始屬調查犯罪所得之證物；刑事訴訟法第165條之1第2
      項所稱之證物，如其蒐證程式合法，並經合法調查，自具
      證據能力。因此檢察官如提出通訊監察錄音之譯文為其證
      據方法，實乃以其監聽所得之錄音帶或光碟，為調查犯罪
      所得之證物，法院本應依刑事訴訟法第165條之1所列之方
      法調查，以判斷該錄音帶或光碟是否與通訊監察錄音之譯
      文相符。而監聽錄音製作之譯文，雖通常為偵查犯罪機關
      單方面製作，然若被告或訴訟關係人對其真實性並無爭執
      ，經法院於審判期日提示譯文供當事人辨認、表示意見並
      為辯論者，程式自屬適法（最高法院95年度台上字第295
      號、94年度台上字第4665號判決要旨參照）。查上開電話
      監聽，取證程序未見違法情事，已如前述；而警方依監聽
      錄音所製作之譯文，經本院提示予公訴人、辯護人及被告
      後，迄言詞辯論終結前均無異議，則依上開說明，本案卷
      內通訊監察譯文自具證據能力。
二、被告為如附表編號1、2所示販賣第一級毒品海洛因予章志順
    部分：
  (一)、訊據上訴人即被告王秋評固坦承門號0000000000號行動電
      話確係伊所持用，並有於附表編號1、2所示時間與章志順
      持用之0000000000號行動電話通聯等情不諱，然矢口否認
      有何販賣第一級毒品海洛因予章志順之犯行，辯稱：98年
      5月23日當天是請章志順去幫忙買針筒來用，伊都是與章
      志順合資向「陳三郎」買海洛因施用；另98年6月2日當天
      也是跟章志順約好一起合資向「陳三郎」購買海洛因，伊
      並沒有販賣毒品給章志順，因章志順曾向其租屋居住，其
      經常向章志順催繳租金，引起章志順不滿，故誣指其販毒
      云云。惟查：
    1.證人章志順於警訊中經警提示通訊監察譯文後，已明確指
      證其於98年4月至5月間，共向被告購買2次海洛因，且陳
      稱其當時係向被告租屋居住等語，而被告於坦承曾租屋予
      章志順無訛，則章志順顯無錯認其人之可能。又證人章志
      順嗣於99年2月3日偵訊中結稱：「（問：你在警訊中說你
      是向綽號「雙管」的人買毒品？）是。」、「（問：「雙
      管」你指認警卷照片中的哪一人？〈提示照片〉）編號H
      《即被告王秋評》。」、「（問：你什麼時候向他買毒品
      的？買過幾次？）跟他買過1、2次，也有跟他合資去向陳
      三郎買。」、「（問：你跟他買如何跟他聯絡？）我當時
      住他家，租他神岡鄉的家對面平房住，我打他的手機跟他
      說。他的號碼是0000000000，我的是0000000000。」、「
      （問：你向他買什麼毒品？）海洛因。」、「（問：警察
      有沒有給你看過譯文？）有。」、「（問：哪幾通是你跟
      王秋評聯絡買海洛因的？〈提示通訊監察譯文〉98年5月
      23日上午9點8分36秒。我當時人在外面，他打電話請我幫
      他買十支針筒，我早上10點左右回家，拿去給他時順跟他
      買海洛因，買1包、1千元，有付他錢……98年6月2日上午
      10時3分，我打給他說要跟他拿藥，但我身上錢不夠，只
      能先給他500元，我大約在當天中午在他家外面的土地公
      廟交易，他給我1包、1,000元的量，我給他500元。跟他
      買到海洛因的通話只有上面兩次而已，其他的電話中有談
      到毒品的部分都只是在談論而已，沒有真的交易完成。…
      …（問：為什麼你警訊中說你是在5月23日下午向「雙管
      」買毒品？）我那時跟警察說我已經記不清楚時間了，我
      說我確定有跟「雙管」買，但次數不多。警察跟我說他們
      監聽到的就是那通，叫我在上面簽名。我現在確定我跟王
      秋評買的兩次就是上面講的那兩個時間」（見臺灣臺中地
      方法院檢察署99年度偵字第2983號第6頁）等語明確。且
      證人章志順係以其持用之門號0000000000號行動電話撥打
      被告所持用門號0000000000號行動電話聯絡，被告亦自承
      伊於97年7月26日起至98年6月30日持用門號0000000000號
      行動電話乙情，而門號0000000000號行動電話與門號0000
      000000號於98年5月23日上午9時6分32秒起至98年6月2日
      上午10時3分20秒確互有通話，其通話內容分別為：
        、通話時間：98年5月23日上午9時6分32秒；內容：
          阿順A（即章志順）：喂！找我幹什麼？
          雙管B（即王秋評）：在難過喔？好啦！
          A：在哪裡？
          B：看你要在哪裡？我現在在家裡。
          A：我過去你家雜貨店那裡！
          B：好。
        、通話時間：98年5月23日上午9時8分36秒；內容：
          阿順A：喂！
          雙管B：你要來先幫我買10支注射筒，在去豐洲99賣
                 場買0號塑膠袋一封來！
          A：你不要請我一筒而已。
          B：幹你娘之麻（按「之麻」為台語音譯，指女性陰
             部），這邊的整團的，順便買安皮露。
          A：我身上沒那麼多錢啦！
          B：好啦！買10支注射筒、0號塑膠袋一封我要用
        、通話時間：98年5月23日上午9時18分8秒；內容：
          阿順A：喂！你不要只請我一筒而已！
          雙管B：隨便你啦！
          A：我沒說我沒有要過去，那天只有一筒而已。
          B：之麻！那一塊，什麼一筒
          A：我會騙你喔？差不多十格，我還加糖。
          B：好啦！
          A：你等一下要在狗店那裡。
          B：好啦！
        、通話時間：98年5月23日上午9時31分43秒；內容：
          阿順A：喂！
          雙管B：你到哪裡？
          A：我街上，我要過去了。
          B：人家要東西，沒有袋子裝，快點！
        、通話時間：98年5月23日上午9時37分30秒；內容：
          阿順A：喂！你過去我們之前土地公那，我要到了。
          雙管B：好。
        、通話時間：98年6月2日上午10時3分20秒；內容：
          阿順A：喂！
          雙管B：又止癮了喔？（意指毒癮又來了嗎）
          A：我那有止癮。
          B：我看這樣不知道要不要止癮！（意指看就知道癮
             來了）。
          A：你的屁股！我硬撐的！
          B：不會難過就好了。
          A：我那會不難過，我很難過的，那會不難過，跟你
             講真的我是硬撐的。
          B：好啦！你是要湊錢給我啦？
          A：你沒有看到我就在湊錢嗎？
          B：別跟我說這些，我先讓你止癮。
          A：喂！
          B：這件真的很好。
          A：好啦！
          B：跟多歲的不一樣，不是多歲去拿的，是拜託人去
             拿的。
      此有通聯監察譯文在卷可稽（見臺中縣警察局和平分局99
      年度中縣和警字第0990020183號刑案偵查卷宗第8頁）。
      細繹98年5月23日上午，及同年6月2日上午之通話內容，
      均係被告向章志順詢問是否毒癮又來了，隨後二人即約定
      見面，同年5月23日之通話中，被告並要章志順順道購買
      注射針筒及分裝用0號塑膠袋（因有其他人要東西，急需
      分裝袋），同年6月2日之通話中，被告更明確要求章志順
      籌錢給付被告，益足證明證人章志順上開偵訊中證述內容
      之憑信性。是堪認證人章志順確有於98年5月23日上午，
      及同年6月2日上午，以其持用之門號0000000000號行動電
      話與被告所持用上開門號0000000000號行動電話聯絡後，
      被告與證人章志順即至相約之臺中縣神岡鄉○○路716巷
      旁之土地公廟前，由證人章志順分別以1000元及500元之
      代價與被告當場完成海洛因毒品之交易。至證人章志順雖
      於偵查中結稱98年5月23日之交易，係其回家將所購買之
      針筒10支等拿去給被告時，順便跟被告買海洛因，而未明
      確證述被告交付海洛因之地點；然觀諸當日9時37分30秒
      之通話內容，章志順告知被告前往土地公廟，其快要到了
      等語，被告則回稱「好」，堪認當日上午其二人約定見面
      處所為被告住處附近之土地公廟，即以該處為交易毒品之
      地點。
    2.又證人章志順雖於原審審理時翻異前詞改口證稱：因為被
      告一直跟伊要房租，伊當時想要報復被告，所以才會在警
      察、檢察官前陳述被告有販賣毒品的事情（見原審卷第46
      頁反面）；98年5月23日上午之通話，被告要伊買10支針
      筒，伊也有用到（見原審卷第47頁）。這次是否有向被告
      購買1千元的毒品，因日子太久了，忘記了，……起訴書
      所載，都是伊與被告合資購買毒品（見原審卷第49頁）；
      98 年6月2日那天伊打電話給被告王秋評，是要合資向綽
      號「阿富」的藥頭購買毒品，伊等要向「阿富」購買
      1,000元的毒品云云（見原審卷第47頁）。惟依上開通訊
      監察譯文顯示，證人章志順與被告間之通話內容中，僅顯
      示係證人章志順要湊錢向被告購買毒品，而未曾提及被告
      及證人章志順係要合資購買毒品，甚或係要向綽號「阿富
      」之人購買毒品，是被告與證人章志順雖就此部分係合資
      購買乙事供述一致，然顯與本案通訊監察錄音及譯文內容
      所示之客觀情狀不合，尚難相信。況經進一步質之被告王
      秋評究係如何與證人章志順合資購買毒品，經法院將證人
      章志順與被告隔離訊問後，證人章志順於原審審理為交互
      詰問時具結證稱：「（問：合資購買，你出多少錢？被告
      出多少錢？王秋評拿多少量的海洛因？你拿多少量的海洛
      因？）我們那天總共拿了3,000元的海洛因，我們一同施
      打，我都在王秋評的房間施用毒品。我出1,000元，王秋
      評出2,000元，我們用的量是一人一半。當天我就把那次
      的毒品量一次施用完，王秋評的部分我不知道他是否一次
      吸食完，王秋評坐在他的床旁邊，我坐在王秋評房間裡面
      的椅子看電視，邊看邊吸食毒品。」、「（問：你買回來
      的海洛因，是什麼包裝？外觀情狀如何？）粉狀的，用夾
      鏈袋包著，一包3,000元的海洛因量，全部裝在一起。」
      、「（問：3,000元的毒品，你們利用什麼工具分？）用
      塑膠吸管自己製作的鏟子，然後我和王秋評一人鏟一點鏟
      一點。」、「（問：分完毒品之後，你做什麼事情，王秋
      評做什麼事情？）我施用完毒品之後，王秋評告訴我，他
      哥哥快要回來了，叫我可以走了。」、「（問：你是怎麼
      跟王秋評說要合資？）我湊到1,000元的時候，我就去王
      秋評的樓下等他，王秋評說要問他哥哥是不是有2,000元
      ，王秋評是跟他哥哥借2,000元，湊到3,000元之後，我就
      到巷口用公共電話打給『阿富』，結果我們就一起去拿毒
      品，王秋評騎機車載我去他家神洲路176巷的巷口，向『
      阿富』拿毒品。」、「（問：『阿富』當天開什麼車？穿
      著如何？）我不記得他穿什麼，但是我記得他開壹台黑色
      的車子。」、「（問：『阿富』幾歲人，大約多高？）我
      知道他胖胖的，大約跟我差不多年紀，因為他都坐在車上
      ，所以我不知道他多高。」、「（檢察官問：『阿富』有
      沒有其他的特徵？）沒有，沒有戴眼鏡。」、「（問：『
      阿富』的本名為何？）『阿富』是陳三郎的上游，我是從
      陳三郎那裡認識『阿富』的。」、「（問：是否曾經與王
      秋評合資向陳三郎購買毒品過？）王秋評也知道陳三郎，
      我們也曾經一起去陳三郎面前向他購買毒品。」（見原審
      卷第47頁反面至48頁）等語；但被告則供稱：「（問：98
      年6月2日合資購買，你出多少錢？證人章志順出多少錢？
      ）我出1,000元，章志順也是出1,000元，總共購買2,000
      元的毒品。」、「（問：你買回來的海洛因，是什麼包裝
      ？）用夾鏈袋包裝。粉狀、塊狀我已經忘記了。」、「（
      問：買回來的毒品，你們利用什麼工具分？）用針筒來分
      ，有時候比較急的話，就直接用針筒抽一些來施用。」、
      「（問：分完毒品之後，你做什麼事情，章志順做什麼事
      情？）我們各自吸食毒品，其他我忘記了。」、「（問：
      98年6月2日你是怎麼跟章志順說要合資？）時間太久了，
      我忘記了。」、「（問：這次的藥頭是誰？）我忘記了。
      太多人了，有『阿富』、陳三郎等人。」、「（問：這次
      是誰去買的？）章志順跟我一起去跟藥頭購買。忘記是誰
      的機車，誰騎的。」、「（問：是誰與藥頭接觸？）我忘
      記了。」、「（問：購買地點在那裡？）我忘記了。」、
      「（問：每次購買毒品，是否都是一人各出1,000元？）
      每次我們購買毒品都是一人出一半的錢，我不可能讓章志
      順佔便宜，章志順也不會讓我佔便宜，因為毒品很貴。」
      （見原審卷第49頁反面至50頁）云云。是被告雖辯稱該次
      是與證人章志順合資購買毒品，惟其對於合資購買之對象
      、合資方式、分裝工具、分完毒品之後的情事大多稱已忘
      記了等語，僅就該次合資購買金額表示係其與證人章志順
      各出1,000元，合資購買2,000之毒品，甚而明確表示其每
      次與證人章志順購買毒品都是一人出一半的錢，因為毒品
      很貴，其與證人章志順均不可能讓對方占便宜等語，此部
      分與證人章志順證稱該次二人係合資購買3,000元之毒品
      ，其僅出1,000元，而被告出2,000元，購買的毒品係一人
      一半等語，是其二人所述合資購買毒品情節顯然不一，差
      異甚殊，又被告既係與證人章志順合資購買毒品，自應對
      合資購買毒品情節、合資購買對象、方式等有所知悉了解
      ，竟均隱諱以沒有印象一語搪塞。且觀之被告、證人章志
      順如卷附之通訊監察譯文內容可知，其二人相互熟稔，往
      來密切，苟係其二人合資向藥頭購買毒品，證人章志順當
      不致不知其間細節，而於警詢及偵訊未予提及，顯示證人
      章志順在原審審理中顯然較不願意陳述不利被告之證詞，
      其係有意識的迴避對被告不利之問題，進而否認其先前於
      警詢、偵查中之證述，是證人章志順事後於原審審理時翻
      異前詞部分，應係迴護被告之詞，實無足採信。基上，被
      告辯稱均係合資購買毒品云云，確難以採信（按：被告另
      涉嫌於98年6月6日至同年月16日間多次販賣海洛因予陳申
      洲部分，業經原審法院判處應執行有期徒刑19年，被告上
      訴後，亦經本院以99年度上訴字第798號判決上訴駁回，
      被告於該案亦辯稱係與陳申洲等合資購買毒品施用，此有
      臺灣高等法院被告前案紀錄表及本院上開判節本可稽）。
    3.再查，被告於偵查中陳稱因其供出藥頭「陳三郎」，而「
      陳三郎」是證人章志順之大哥，所以與證人章志順間有該
      嫌隙云云；但查證人章志順於原審審理時證稱其因向被告
      租賃房屋，有房租方面的糾紛，因被告一直向其催討房租
      ，其心生不滿，想要報復被告，才會在警察、檢察官前謊
      稱被告有販賣毒品之情事云云；被告於原審及本院審理時
      乃順應證人章志順之證詞，而改口供稱因為證人章志順欠
      其房租，其向他要房租，因此證人章志順惱羞成怒才會這
      樣陳述云云。然依卷附被告與證人章志順間之通訊監察譯
      文內容觀之，其二人相互熟稔，聯絡密切，甚而被告會託
      證人章志順購買施用毒品工具之針筒等物，而證人章志順
      因毒癮發作時，會向被告聯絡要求先給予一些毒品，被告
      於通聯中亦予以允諾，又查其二人並無任何關於房租等情
      事之對話內容，足認其二人交情甚篤，且無任何仇恨，並
      非被告與證人章志順所稱其等因房租糾紛而有所嫌隙，故
      證人章志順實無可能在偵查中就其與被告間之通聯內容，
      解釋證述為係其與被告間聯絡海洛因毒品之交易，而故意
      誣陷被告。況證人章志順於偵查中就其與被告關於98年5
      月23日下午5時30分35秒、同日下午6時40分42秒許之通話
      內容，亦向檢察官表示其與被告間於98年5月23日下午該2
      次通話內容並無關毒品交易，而係被告無償轉讓毒品給其
      施用，是證人章志順非迭次於警詢、偵查中均證述係與被
      告聯絡海洛因毒品之交易事宜，是證人章志順於原審審理
      中證述內容，顯係迴護被告之詞，不足採信。
    4.又販賣海洛因係違法行為，非可公然為之，亦無公定價格
      ，且容易分裝並增減份量，而每次買賣之價量，可能隨時
      依雙方關係深淺、資力、需求量及對行情認知、來源是否
      充裕、查緝是否嚴謹、購買者被查獲時供述購買對象之可
      能風險之評估等情形，而異其標準，非可一概而論，其販
      賣之利得，除被告坦承犯行或價量俱臻明確外，委難察得
      實情，惟販賣之人從價差或量差中牟利之方式雖異，其意
      圖營利之販賣行為則同一，加以我國對毒品海洛因之施用
      或販賣，查緝甚嚴，販賣海洛因之刑度極重，苟非意圖販
      賣營利，一般人焉有可能甘冒重刑而販賣海洛因，是被告
      確有意圖營利而販賣海洛因之犯意，殊堪認定。綜上所述
      ，被告有如附表所示編號1、2所示販賣海洛因之犯罪事證
      已臻明確，其犯行洵堪認定，應依法論罪科刑。
三、被告為如附表編號3所示轉讓第一級毒品海洛因予證人章志
    順部分：
    訊據被告固坦承曾於附表3所示時間，持上開電話，與章志
    順聯絡等情不諱，然矢口否認有何轉讓第一級毒品予章志順
    之犯行，辯稱：當天可能係其施用海洛因後，小睡一下，將
    海洛因放在旁邊，章志順自行拿去施打云云。惟查：
  (一)、被告於偵查中已供承：「（問：你的綽號？）「雙管」。
      」、「（問：你是否認識章志順？）認識，他是我房客。
      」、「（問：你的電話號碼？）0000000000。」、「（問
      ：這支電話用了多久？）1年，從97年7月26日用到98年6
      月30日」、「（問：章志順說你叫他幫忙買針筒當天《即
      98年5月23日》下午3、4點你有請他施用一筒海洛因，大
      約五格，有沒有這回事？〈提示通訊監察譯文並告以要旨
      〉）有，因為那時我剛買海洛因，章志順他毒癮犯了很痛
      苦，我就先拿一些給他用，那毒品是我們一起買回來的，
      毒品放在桌上，應該是章志順他自己拿去放到針筒。」等
      語明確，核與證人章志順於偵訊中結證稱：「（問：你在
      警訊中說你是向綽號「雙管」的人買毒品？）是。」、「
      （問：「雙管」你指認警卷照片中的哪一人？〈提示照片
      〉）編號H《即被告王秋評》。」、「（問：你什麼時候
      向他買毒品的？買過幾次？）跟他買過1、2次，也有跟他
      合資去向陳三郎買。」、「（問：你跟他買如何跟他聯絡
      ？）我當時住他家，租他神岡鄉的家對面平房住，我打他
      的手機跟他說。他的號碼是0000000000，我的是00000000
      00。」、「（問：你向他買什麼毒品？）海洛因。」、「
      （問：警察有沒有給你看過譯文？）有。」、「（問：哪
      幾通是你跟王秋評聯絡買海洛因的？〈提示通訊監察譯文
      並告以要旨〉……那天《即98年5月23日》下午3、4點時
      我再去找他時，他有請我一筒海洛因，大概針筒五格的量
      ，沒有跟我算錢。……」等語，及其於原審審理時經法院
      提示99年度中縣和警偵字第0990020183號警詢卷第8頁具
      結證稱：「（問：98年5月23日下午5時30分，你是不是與
      王秋評約在臺中縣神岡鄉○○路716巷旁之土地公廟，王
      秋評請你施用一次針筒五個刻度的海洛因？）有，王秋評
      有拿一筒給我用而已。」等語大致相符。參之卷附上開電
      話之監聽譯文，顯示：
    1.通話時間：98年5月23日下午5時30分35秒；內容：
      阿順A：喂！我朋友說6點多要來找我，看要哪裡。
      雙管B：好！
      A：幹！你是要給我抽喔！
      B：好。
    2.通話時間：98年5月23日下午6時40分42秒；內容：
      阿順A：喂！他現在要上來了，你過去光南那裡。
      雙管B：過去土地公廟
      A：我就約在那裡。
      B：他要多少？
      A：就你講的，買2送1啊！
      B：太遠啦！
      A：你就過去。
      B：不認識要怎麼做。
      A：你在活動中心這邊，我拿去給他。
      B：這我董的東西
      A：我就馬上拿錢給你啊！
      B：我過去。
      細繹被告與證人章志順之通話內容，顯係章志順居間媒介
      友人要向被告購買毒品，並聯絡於土地公廟見面，章志順
      且向被告要求讓其抽佣，而由其代被告交付毒品予對方，
      及收取款項交予被告。則被告於事成後，轉讓毒品海洛因
      供章志順施用，顯然不違常情，益堪證章志順於偵查中結
      證接受被告所轉讓毒品海洛因一事，確與實情相符。至其
      轉讓之時間，經核對通訊監察所得，應係在98年5月23日
      下午6時40分42秒通話以後；章志順於偵查中證述轉讓之
      時間為當日下午3、4點，應係因時間經過數月，記憶淡忘
      所致，仍應以通訊監察所得為認定之依據。
  (二)、又被告於原審準備程序中先辯稱：起訴書所載之3次犯行
      都是伊與章志順一起去向藥頭「陳三郎」合資購買毒品云
      云；復於原審及本院審理時再辯稱：有可能是伊放在旁邊
      ，章志順自己拿去抽的云云。惟經核對之被告與證人章志
      順間98年5月23日下午5、6時許之通話內容，均未顯示其
      二人有提及任何要合資購買毒品等情事，甚或係要向藥頭
      「陳三郎」之人購買毒品，是被告此部分所辯，與證人章
      志順於偵查中所具結證述內容不符，亦與本案通訊監察錄
      音及譯文內容所示之客觀情狀不合，尚難相信。再者，被
      告於原審審理時表示對於合資購買毒品細節，因為時間太
      久了，伊已經忘記了（見原審卷第50頁反面）等語，是其
      亦無法明確指明其與證人章志順合資購買毒品之時間、地
      點、方式，或與藥頭「陳三郎」交易毒品之方式、聯絡電
      話等情，而悖於常情。況被告就該次究是與證人章志順合
      資購買毒品，或是證人章志順自行任意取用被告所有之毒
      品等情，被告前後供詞不一，即難認其前揭所辯係屬真實
      ，自不足以為被告有利之判斷。
  (三)、綜上所述，被告前詞所辯，委係避責之詞，不可採信。本
      案事證明確，被告該部分犯行洵可認定。被告於本院聲請
      再詰問證人章志順，以證明其與章志順確係合資購毒施用
      ，本院認該待證事項已臻明確，核無必要。
四、論罪科刑：
  (一)、查法規之制定與法規之修正，如有特定生效日之必要者，
      依中央法規標準法第14條或第20條第2項準用第14條之規
      定，應分別特定其施行日期；法規制定或前次修正基於特
      殊因素所特定之施行日期，並不適用於日後修正或再次修
      正之條文；法律之制定或修正，若未明定施行日期者，中
      央法規標準法雖未規定應自何時生效，然法律既經制定或
      修正並經總統公布，自應依一般原則，自公布日起算至第
      三日發生效力。基於以上說明：1.92年7月9日修正公布之
      毒品危害防制條例第36條規定：「本條例自公布後六個月
      施行」，其立法理由謂：「依修正草案第2條第3項規定，
      法務部需會同衛生署成立審議委員會每三個月定期檢討調
      整毒品之分級及品項，而本次新增第四級毒品，有需要在
      新法施行前先經該審議會檢討後再調整公布，爰預留六個
      月緩衝期，以利處理。(2)依本條例新修正之規定，有必要
      再訂定相關子法及修正相關法規，以配合本條例之施行，
      故亦有需要預留適當緩衝期，以利訂頒相關子法及相關法
      規之配合修正」，故該條規定，顯係因應該次修正之需，
      始預留適當之緩衝期，並非規定嗣後任何修正，均需預留
      六個月之期間。2.97年4月30日毒品危害防制條例修正第2
      4條時，因未有施行日期之特別規定，司法院認該條文應
      自公布日起算至第三日起生效，並基於司法行政之責，立
      即處理相關行政事宜；本次（指98年5月20日）毒品危害
      防制條例之修正，司法院亦採相同立場等情，有司法院
      98年6月29日院台廳刑一字第0980014643號函可憑，則98
      年5月20日修正公布之毒品危害防制條例第4條、增訂之同
      條例第17條第2項規定，當於同年5月22日生效施行，本案
      被告犯罪時間係在98年5月23日及98年6月2月，自應逕行
      適用修正施行之法律。
  (二)、查海洛因係毒品危害防制條例第2條第2項第1款所規定之
      第一級毒品，不得非法持有、販賣。核被告前開販賣海洛
      因及轉讓海洛因之行為，分別係犯毒品危害防制條例第4
      條第1項之販賣第一級毒品罪及同條例第8條第1項之轉讓
      第一級毒品罪，其持有第一級毒品海洛因之低度行為，應
      各為販賣、轉讓之高度行為所吸收，皆不另論以持有罪責
      。
  (三)、被告有如事實欄所載犯罪科刑及刑之執行情形，有臺灣高
      等法院被告前案紀錄表在卷可稽，其於有期徒刑執行完畢
      後5年內，故意再犯本案有期徒刑以上之3罪，均為累犯，
      除販賣第一級毒品本刑為死刑或無期徒刑部分不得加重外
      ，其餘應依法加重其刑。
  (四)、有無刑法第59條酌減其刑之適用，應就被告犯罪行為時之
      情狀為觀察，尚難因其在犯罪後，另有類如自首、自白或
      供出毒品來源因而查獲等法定減輕其刑或免除其刑之事由
      ，即反推無刑法第59條之適用，否則將有違刑法第62條鼓
      勵被告自新，以及毒品危害防制條例第17條「為有效破獲
      上游之製造、販賣、運輸毒品組織，鼓勵毒販供出毒品來
      源之上手，有效推展斷絕供給之緝毒工作，對查獲之毒販
      ，供出毒品來源，因而破獲者，修正為應減輕其刑或免除
      其刑。又為使製造、販賣或運輸毒品案件之刑事訴訟程序
      儘早確定，鼓勵被告自白認罪，開啟其自新之路，對製造
      、販賣或運輸毒品罪之被告於偵查及審判中均自白者，增
      列應減輕其刑之規定，採行寬厚之刑事政策」之立法意旨
      （見行政院97年9月22日院臺法字第0970090699號函送立
      法院之毒品危害防制條例部分條文修正草案總說明三）。
      況毒品危害防制條例第17條第2項之增訂，既出於採行寬
      厚之刑事政策，當無排除刑法第59條規定同時適用之理。
      本件被告有多次施用毒品之前科（見卷附臺灣高等法院被
      告前案紀錄表），其身染施用毒品之惡習，進而為本件販
      賣毒品之行為，究其原因當係肇於被告本身無法戒絕毒品
      ，亦不知尋覓適當之機構協助導正，其販賣毒品之行為雖
      不可取，惟於本案販毒所收取之對價合計僅1,500元，顯
      見被告販賣之數量甚少，相對於長期且大量販賣毒品之大
      毒梟，其對社會治安及國民健康所造成之危害尚屬較輕，
      被告雖因一時失慮而觸犯重典，然刑罰除制裁之功能外，
      更寓有教育、感化之目的，使誤入歧途而有心改善者，能
      早日復歸社會，是本件被告販賣第一級毒品海洛因之情節
      ，對照此罪最輕為無期徒刑之法定刑，不免有情輕法重之
      情形，其犯罪情狀顯可憫恕，雖科以法定最低刑度仍嫌過
      重，爰依刑法第59條之規定酌減其刑，並先加後減。
  (五)、被告所犯如附表編號1、2所示販賣第一級毒品2罪及如附
      表編號3所示轉讓第一級毒品1罪罪間，犯意各別，行為互
      殊，應予分論併罰。
  (六)、原審法院就如附表編號1所示之犯罪事實，未詳予調查，
      遽認被告犯罪不能證明，而為無罪判決，核有違誤，檢察
      官上訴意旨執此指摘原判決此部分不當，即有理由，應由
      本院予以撤銷改判。爰審酌被告曾有多次犯罪前科之品性
      （參卷附臺灣高等法院被告前案紀錄表）、國小畢業之智
      識程度、經濟中等之生活狀況（見同上警卷第1頁被告警
      詢筆錄受詢問人資料）。其明知海洛因係戕害人身心之毒
      品，為貪圖不法利益，竟販賣予他人施用，危害社會治安
      及國民健康，且販賣毒品為政府戮力查緝之罪，毒品皆足
      以使施用者導致精神、性格異常，造成生命危險之生理成
      癮性及心理依賴性，惟念被告本次販賣毒品之所得非多，
      暨其否認犯行之犯後態度等一切情狀，量處如附表編號1
      所示之刑，以資懲儆。又按毒品危害防制條例第19條第1
      項規定，犯販賣毒品罪者，其犯罪所得之財物均沒收之，
      係採義務沒收主義。故販賣毒品所得之對價，不問其中成
      本若干，利潤多少，均應全部諭知沒收，貫徹政府查禁煙
      毒之決心，以符立法本旨（最高法院91年度台上字第2419
      號判決要旨參照）。又毒品危害防制條例第19條第1項關
      於犯罪所得財物之沒收，其立法方式與貪污治罪條例第10
      條之規定相類似，以有所得者為限，始發生沒收之問題。
      是被告如附表編號1所示因販賣第一級毒品所得之金額，
      雖未扣案，仍應依毒品危害防制條例第19條第1項規定，
      宣告沒收，如全部或一部不能沒收時，以其財產抵償之。
      至未扣案而供被告犯本件犯行使用之行動電話機具1個及
      門號0000000000號SIM卡1張，雖係供被告販賣、轉讓海洛
      因毒品犯罪所用之物，惟該行動電話機具，係真實姓名年
      籍不詳綽號「阿財」之成年男子提供其使用，非被告所有
      ，業經被告於警詢時供陳在卷（見同上警卷第2頁）；而
      門號0000000000號SIM卡1張乃林永正所申設，有該門號申
      登人資料1份在卷可稽（見本院卷第62、63頁），則被告
      既非上開行動電話機具及SIM卡之所有人，均不得諭知沒
      收。
  (七)、至如附表編號2、3部分之犯罪事實，原審法院因認被告罪
      證明確，適用毒品危害防制條例第4條第1項、第8條第1項
      、第19條第1項，刑法第11條、第47條第1項、第59條規定
      ，審酌被告曾有多次犯罪前科之品性、國小畢業之智識程
      度、經濟中等之生活狀況。其明知海洛因係戕害人身心之
      毒品，為貪圖不法利益，竟販賣、轉讓予他人施用，危害
      社會治安及國民健康，且販賣毒品為政府戮力查緝之罪，
      毒品皆足以使施用者導致精神、性格異常，造成生命危險
      之生理成癮性及心理依賴性，惟念被告本次販賣毒品之所
      得非多，轉讓毒品數量亦甚少，暨其否認犯行之犯後態度
      等一切情狀，量處如附表編號2、3所示之刑。並說明按毒
      品危害防制條例第19條第1項規定，犯販賣毒品罪者，其
      犯罪所得之財物均沒收之，係採義務沒收主義。故販賣毒
      品所得之對價，不問其中成本若干，利潤多少，均應全部
      諭知沒收，貫徹政府查禁煙毒之決心，以符立法本旨（最
      高法院91年度台上字第2419號判決要旨參照）。又毒品危
      害防制條例第19條第1項關於犯罪所得財物之沒收，其立
      法方式與貪污治罪條例第10條之規定相類似，以有所得者
      為限，始發生沒收之問題。是被告如附表編號2所示因販
      賣第一級毒品所得之金額，雖未扣案，仍應依毒品危害防
      制條例第19條第1項規定，宣告沒收，如全部或一部不能
      沒收時，以其財產抵償之。至未扣案而供被告犯本件犯行
      使用之行動電話機具1個及門號0000000000號SIM卡1張，
      雖係供被告販賣、轉讓海洛因毒品犯罪所用之物，惟該行
      動電話機具，係真實姓名年籍不詳綽號「阿財」之成年男
      子提供其使用，非被告所有，業經被告於警詢時供陳在卷
      ；而門號0000000000號SIM卡1張乃林永正所申設，有該門
      號申登人資料1份在卷可稽，則被告既非上開行動電話機
      具及SIM卡之所有人，均不得諭知沒收。核其認事用法均
      無違誤，量刑亦屬妥適，應予維持。被告上訴意旨否認犯
      行，並執陳詞指摘原判決不當，並無理由，應予駁回。並
      與上開撤銷改判部分所處主刑，依法定其應執行刑如主文
      第4項所示。
據上論斷，應依刑事訴訟法第368條、第369條第1項前段、第364
條、第299條第1項前段，毒品危害防制條例第4條第1項、第19條
第1項，刑法第11條、第47條第1項、第59條、第51條第5款，判
決如主文。
本案經檢察官鍾宗耀到庭執行職務。
中    華    民    國    99    年    11    月    23    日
            刑事第二庭    審判長法  官  邱 顯 祥
                                法  官  張 國 忠
                                法  官  王 鏗 普
以上正本證明與原本無異。
如不服本判決應於收受送達後十日內向本院提出上訴書狀，其未
敘述上訴理由者，並得於提起上訴後十日內向本院補提理由書狀
(均須按他造當事人之人數附繕本)「切勿逕送上級法院」。
                                書記官  陳 桂 芬
中    華    民    國    99    年    11    月    23    日
附錄本案論罪科刑法條
毒品危害防制條例第4條第1項：
製造、運輸、販賣第一級毒品者，處死刑或無期徒刑；處無期徒
刑者，得併科新臺幣二千萬元以下罰金。
附表：
┌───┬─────┬─────┬────────────────┬─────────┐
│編號  │時      間│地     點 │     販 賣 毒 品 之 方 式       │    罪    刑      │
│      │          │          │                                │                  │
├───┼─────┼─────┼────────────────┼─────────┤
│１    │98年5 月23│臺中縣神岡│王秋評於98年5 月23日上午9時8分36│王秋評販賣第一級毒│
│      │日上午10時│鄉○○路71│秒許，以其所持用之門號0000000000│品，累犯，處有期徒│
│      │許        │6 巷旁之土│號行動電話與章志順所持用之門號09│刑拾伍年肆月。未扣│
│      │          │地公廟前  │00000000號行動電話聯繫後，王秋評│案之販賣第一級毒品│
│      │          │          │便於電話中，委託章志順購買10支針│所得新臺幣壹仟元沒│
│      │          │          │筒及分裝用之0號塑膠袋1包；嗣王秋│收，如全部或一部不│
│      │          │          │評即於左列時間、地點，以新臺幣（│能沒收時，以其財產│
│      │          │          │下同）1,000 元之代價，販賣第一級│抵償之。          │
│      │          │          │毒品海洛因1小包予章志順1次，並收│                  │
│      │          │          │取價金1,000元。                 │                  │
├───┼─────┼─────┼────────────────┼─────────┤
│２    │98年6月2日│臺中縣神岡│王秋評於98年6月2日上午10時3 分20│王秋評販賣第一級毒│
│      │中午不詳時│鄉○○路71│秒許，以其所持用之門號0000000000│品，累犯，處有期徒│
│      │間        │6 巷旁之土│號行動電話與章志順所持用之門號09│刑拾伍年肆月。未扣│
│      │          │地公廟前  │00000000號行動電話聯繫後，雙方便│案之販賣第一級毒品│
│      │          │          │於電話中約定交易事宜；嗣王秋評即│所得新臺幣伍佰元沒│
│      │          │          │於左列時間、地點，以1,000元之代 │收，如全部或一部不│
│      │          │          │價，販賣第一級毒品海洛因1小包予 │能沒收時，以其財產│
│      │          │          │章志順1次，並僅收取價金500元。  │抵償之。          │
├───┼─────┼─────┼────────────────┼─────────┤
│３    │98年5 月23│臺中縣神岡│王秋評於98年5月23日下午5時30分35│王秋評轉讓第一級毒│
│      │日下午6 時│鄉○○路71│秒許，以其所持用之門號0000000000│品，累犯，處有期徒│
│      │40分42秒後│6 巷旁之土│號行動電話與章志順所持用之門號09│刑壹年肆月。      │
│      │不詳時間  │地公廟前  │00000000號行動電話聯繫後，雙方便│                  │
│      │          │          │於電話中約定左列地點見面；嗣王秋│                  │
│      │          │          │評即於左列時間、地點，無償轉讓第│                  │
│      │          │          │一級毒品海洛因1 筒（約1支針筒5格│                  │
│      │          │          │刻度份量，重量不詳）予章志順1 次│                  │
│      │          │          │。                              │                  │
└───┴─────┴─────┴────────────────┴─────────┘

司法院資訊處製作；財團法人民間司法改革基金會備份。
